臺灣高等法院高雄分院民事裁定
111年度抗字第207號
抗  告  人  阿里實業有限公司

法定代理人  梁家源


相  對  人  劉義雄
            顧金貴
上列抗告人因與劉義雄等人間強制執行聲明異議事件，對於中華
民國111年6月21日臺灣高雄地方法院111年度執事聲字第34號所
為裁定提起抗告，本院裁定如下：
    主      文
抗告駁回。
抗告費用由抗告人負擔。
    理      由
一、抗告意旨略以：原法院110年度司執字第58997號強制執行事
    件（下稱系爭執行事件），雖於民國111年1月12日依強制執
    行法第95條第2項規定，塗銷相對人劉義雄所有如附表一所
    示不動產（下稱系爭土地）查封登記。然系爭土地屬劉義雄
    一切債務總擔保，經系爭執行事件特拍程序流標，係拍賣底
    價過高所致，不能逕認該地無拍賣實益。系爭執行事件尚在
    進行中，伊所交付執行名義正本未交還，伊於111年5月4日
    已向系爭執行法院具狀聲請追加系爭土地之強制執行，原法
    院司法事務官竟於111年5月20日以裁定（下稱原處分）駁回
    聲請，伊就原處分再提出異議，原裁定逕予駁回異議，自有
    違誤。爰依法抗告，並聲明：原裁定及原處分均廢棄。
二、按經2次減價拍賣而未拍定之不動產，債權人不願承受或依
    法不得承受時，執行法院應於第2次減價拍賣期日終結後10
    日內公告願買受該不動產者，得於公告之日起3個月內依原
    定拍賣條件為應買之表示，執行法院得於詢問債權人及債務
    人意見後，許其買受。債權人復願為承受者，亦同；前項3
    個月期限內，無人應買前，債權人亦得聲請停止前項拍賣，
    而另行估價或減價拍賣，如仍未拍定或由債權人承受，或債
    權人未於該期限內聲請另行估價或減價拍賣者，視為撤回該
    不動產之執行，強制執行法第95條第1項、第2項分別有明文
    。而觀之強制執行法第95條第2項於85年10月9日之立法理由
    謂「不動產經2次減價拍責無結果，再依本條規定減價或另
    估價拍賣3次仍無結果，如許繼續減價拍賣實有不妥，爰參
    考日本民事執行規則第51條『特別賣卻』之立法例，不續予減
    價拍賣，而應由執行法院公告，有意應買者得於…內依原定
    拍賣條件為應買之表示，以免繼續減價拍賣，有損債權人及
    債務人利益。惟於…之期間內，不動產之價值容或有所變動
    ，如不問當事人之意思，概許依原定價額買受，亦有不宜。
    故規定法院得先行詢問當事人之意見，如確有價值上昇情形
    ，自亦可不許依原定價額買受，而依當事人之聲請另估價拍
    賣。經另估價拍賣仍未拍定，債權人亦不為承受者，則為避
    免低價拍賣，損害債務人利益，不宜繼續減價拍賣」等語，
    可見強制執行法第95條第2項以法律擬制規定發生撤回執行
    效力，目的在兼顧強制執行應迅速實現債權，以及避免低價
    拍賣，致損害債務人利益之意旨。
三、經查：
　㈠抗告人執原法院103年度司執字第165195號債權憑證為執行名
    義，對劉義雄之系爭土地聲請強制執行，經3次拍賣、特別
    變價程序、特別減價拍賣程序均未拍定，抗告人亦未承受，
    經系爭執行法院依強制執行法第95條第2項規定，於111年1
    月12日發函囑託高雄市政府地政局○○地政事務所就系爭土地
    辦理塗銷查封登記，經該所於111年3月1日塗銷查封登記完
    畢乙節，有系爭執行事件卷可憑（見系爭執行事件卷第102
    、107頁、臺灣金融資產服務股份有限公司110年度雄金職字
    第208號卷第4、25、41、67、80頁），是劉義雄之系爭土地
    已經2次減價拍賣，仍未拍定，且抗告人亦不為承受之事實
    ，可先認定。
　㈡抗告人雖主張系爭土地於特拍程序之底價過高，才造成流標
    。而抗告人於111年5月4日向系爭執行法院具狀聲請追加系
    爭土地之強制執行，請求以特拍底價定拍乙節，有民事聲請
    追加執行狀可憑（見系爭執行事件卷第152頁），固認實在
    。惟所謂「追加執行」係指追加原執行標的物以外之債務人
    財產而言。而系爭土地係於進行特別減價拍賣程序，因無人
    應買，依強制執行法第95條第2項規定，視為撤回執行，並
    於111年3月1日塗銷查封登記。迄至111年5月4日抗告人聲請
    對同一土地再為聲請執行，尚與追加執行有別。然抗告人於
    視為撤回執行僅約兩個月即對同一執行標的物聲請執行，卻
    未釋明系爭土地市場交易行情朝漲價趨勢變動，如系爭執行
    事件就系爭土地再予拍賣，無異規避強制執行法第95條第2
    項規定之虞。何況，系爭土地倘以再減價方式為之，勢必流
    於過度低價拍賣，致相對人損害過鉅；反之，如未以減價方
    式為之，恐流於拍賣未果，徒增執行程序之勞費與延宕，亦
    與強制執行應迅速實現債權之目的不符，依上開說明，系爭
    土地於系爭執行事件再予拍賣，均有悖於強制執行法第95條
    第2項之立法精神，故抗告人上開主張不足為採。
　㈢抗告人又主張系爭執行事件如未再將系爭土地再予拍賣，相
    對人恐脫產，致伊受損。然承前述，既認系爭土地再為拍賣
    之執行程序，或不符強制執行之目的，或損害相對人過鉅，
    則抗告人泛稱相對人恐脫產云云，亦無可採。 
四、綜上所述，抗告人聲請就系爭土地於系爭執行事件再追加執
    行，違反強制執行之目的。司法事務官以原處分駁回抗告人
    聲請，難認有侵害抗告人利益之情事，抗告人聲明異議，即
    不合法，且無理由，原裁定所為維持司法事務官駁回抗告人
    異議之決定，理由雖與本院略異，惟結論尚無不合而應予維
    持，抗告人提起抗告請求廢棄原處分及原裁定，均無理由而
    應予駁回，爰裁定如主文。
中　　華　　民　　國　　111 　年　　7 　　月　　27　　日
                          民事第二庭
                               審判長法  官  黃國川　　
                                     法  官  李怡諄　　
                                     法  官  何佩陵　
以上正本證明與原本無異。
如不服本裁定應於送達後10日內向本院提出再抗告狀（須按他造
當事人之人數附繕本），並繳納再抗告費新臺幣1,000元。再為
抗告僅得以適用法規顯有錯誤為理由，並應委任律師為代理人。
如委任律師提起再抗告者，應一併繳納再抗告費。
中　　華　　民　　國　　111 　年　　7 　　月　　27　　日
                                     書記官  陳旻萱
附註：
抗告人之配偶、三親等內之血親、二親等內之姻親，或抗告人為
法人、中央或地方機關時，其所屬專任人員具有律師資格並經法
院認適當者，亦得為第三審代理人。
抗告人或其法定代理人具有律師資格者及前項情形，應於提起抗
告或委任時釋明之。　　　　　　　　　　　　　　　　　 　
附表一
編號     不動產標示 1 高雄市○○區○○○段0000000地號土地 （面積：145平方公尺，權利範圍1164/8550）